# 子公司减资，母子公司账务、税务处理问题

提问人：tmac000911 时间：2022-09-02 17:36:51
陈版主，您好！请教您一个业务~
基本情况：A公司于 2019 年以股权对价6,000万元收购B公司（房地产开发企业）100%股权，B公司收购时点净资产6,000万元（其中实缴注册资本28,000万元，未分配利润-22,000万元）。
2021 年，B公司项目已交付结转，拟进行减资，减资时点净资产为15,000万元（其中实缴注册资本28,000万元，未分配利润-13,000万元），资产为应收A公司往来款15,000万元，无任何负债。
B公司拟将注册资本从28,000万元减少至1,000万元，先使用应收A公司往来款15,000万元冲抵减资款，剩余12,000万元无力支付，故申请母公司豁免。母子公司账务及税务操作如下：
一、子公司-B公司账务处理（无力支付部分作为资本公积处理）
借：实收资本 27,000万元
贷：其他应收款-内部往来A公司 15,000万元
贷：资本公积 12,000万元
二、母公司-A公司账务处理（收回投资15,000万元先冲减投资成本，剩余部分确认为投资收益，12,000万元豁免无须账务处理）
借：其他应付款-内部往来B公司 15,000万元
贷：长期股权投资 6,000万元
贷：投资收益 9,000万元
三、母公司-A公司税务处理
国家税务总局公告 2011 年第 34 号：投资企业从被投资企业撤回或减少投资，其取得的资产中，相当于初始出资的部分，应确认为投资收回；相当于被投资企业累计未分配利润和累计盈余公积按减少实收资本比例计算的部分，应确认为股息所得；其余部分确认为投资资产转让所得。
根据上述税务文件，收回投资15,000万元中，相当于原始出资的部分6,000万元，确认为投资收回。因为B公司累计未分配利润为负数，故不涉及股息所得。剩余9,000万元确认为投资资产转让所得。
陈版主，请教下列问题：
1 、母子公司账务处理是否正确，尤其是母公司9,000万元确认为投资收益，是否需要按照权益性交易确认为资本公积？
2 、按照 34 号公告要求“相当于被投资企业累计未分配利润和累计盈余公积按减少实收资本比例计算的部分，应确认为股息所得”，假设B公司未分配利润为正数的，则扣回原始出资后剩余的9,000万元，需要区分为股息所得和投资资产转让所得。我理解在会计账务处理层面都是确认为投资收益处理，就是在税务申报的时候，需要拆分股息所得和投资资产转让所得。但是此时，子公司未分红，母公司确认了股息所得，后续子公司宣告分红的时候，母公司如何处理？是扣除减资时已确认股息所得后的余额作为本次股息所得？

回答人：chenyiwei
1 、母子公司各自账务处理基本合理。由于是母公司从子公司收回投资，虽然是权益性交易，但并不是母公司与自身的更上层母公司进行权益性交易，因此不调整母公司自身个别报表层面的资本公积，而是确认投资收益。
2 、税务处理建议咨询税务专业人士意见。